臺灣彰化地方法院刑事判決　　　　　　 　96年度訴字第694號
公　訴　人　臺灣彰化地方法院檢察署檢察官
被　　　告　甲○○
上列被告因違反毒品危害防制條例案件，經檢察官提起公訴（96
年度毒偵字第454 、1243號），於本院準備程序中，被告就被訴
事實為有罪之陳述，經裁定改行簡式審判程序，本院判決如下：
    主  文
甲○○施用第一級毒品，處有期徒刑捌月。扣案之香煙壹支沒收
。
    犯罪事實及理由
一、甲○○前因施用毒品案件，經本院以92年度毒聲字第630 號
    裁定送觀察、勒戒，因認有繼續施用毒品之傾向，再由本院
    以92年度毒聲字第998 號裁定送戒治處所施予強制戒治1 年
    ，嗣於民國93年1 月9 日因停止戒治付保護管束而釋放，已
    於93年4 月23日因保護管束期滿未經撤銷，而視為強制戒治
    執行完畢，並由臺灣彰化地方法院檢察署檢察官以93年度戒
    毒偵字第164 號為不起訴處分確定。復因施用毒品案件，甫
    經臺灣高等法院臺中分院以95年度上訴字第2288號判處有期
    徒刑8 月確定在案（不構成累犯）。詎仍未戒除毒癮，復基
    於反覆持續施用第一級毒品海洛因之犯意，自96年1 月18日
    上午9 時50分許起至同年月23日晚間某時止，在彰化縣鹿港
    鎮○○里○○路路旁及彰化縣福興鄉某處工地等地，以將海
    洛因摻入香菸中點燃吸食之方式，接連施用第一級毒品海洛
    因多次。嗣先於96年1 月18日上午10時許，在彰化縣鹿港鎮
    ○○里○○○路路旁，因形跡可疑而為警盤查查獲，並扣得
    其所有供吸食海洛因所用之香煙1 支；復於96年1 月26日17
    時36分許，經警持搜索票前往其彰化縣福興鄉○○村○○街
    3 之1 號住處執行搜索，經其同意接受採尿送驗，結果呈嗎
    啡陽性反應，始悉上情。
二、按除被告所犯為死刑、無期徒刑、最輕本刑為3 年以上有期
    徒刑之罪或高等法院管轄第1 審案件者外，於前條第1 項程
    序進行中，被告先就被訴事實為有罪之陳述時，審判長得告
    知被告簡式審判程序之旨，並聽取當事人、代理人、辯護人
    及輔佐人之意見後，裁定進行簡式審判程序；除簡式審判程
    序及簡易程序案件外，第1 審應行合議審判，刑事訴訟法第
    273 條之1 第1 項、第284 條之1 分別定有明文。本件被告
    甲○○所涉係死刑、無期徒刑、最輕本刑為3 年以上有期徒
    刑之罪或高等法院管轄第1 審案件以外之罪，並於本院行準
    備程序時就被訴事實為有罪之陳述，本院合議庭依前揭規定
    ，經評議結果，裁定改由受命法官獨任行簡式審判程序。
三、上開事實，業據被告於本院審理時坦承不諱，且被告獲案後
    ，經警採集其尿液送驗結果，確均呈嗎啡陽性反應，亦有詮
    昕科技股份有限公司濫用藥物尿液檢驗報告書2 紙附卷可稽
    ，並有吸食海洛因用之香煙1 支扣案可資佐證，足徵被告之
    自白與事實相符，堪以採信。本件事證明確，被告上開犯行
    應堪認定。
四、查刑法已於94年2 月2 日修正公布，刪除刑法第56條關於連
    續犯之規定，且自95年7 月1 日起施行。(1)按刪除連續犯規
    定之修正理由已有「至連續犯之規定廢除後，對於部分習慣
    犯，例如竊盜、吸毒等犯罪，是否會因適用數罪併罰而使刑
    罰過重產生不合理之現象一節，在實務運用上應可參考德、
    日等國之經驗，委由學界及實務以補充解釋之方式，發展接
    續犯之概念，對於合乎接續犯或包括的一罪之情形，認為構
    成單一之犯罪，以限縮數罪併罰之範圍，用以解決上述問題
    」之說明。(2)且按刑事法若干犯罪行為態樣，本質上原具有
    反覆、延續實行之特徵，立法時既予特別歸類，定為犯罪構
    成要件之行為要素，則行為人基於概括之犯意，在密切接近
    之一定時、地持續實行之複次行為，倘依社會通念，於客觀
    上認為符合一個反覆、延續性之行為觀念者，於刑法評價上
    ，即應僅成立一罪。學理上所稱「集合犯」之職業性、營業
    性或收集性等具有重複特質之犯罪均屬之，例如經營、從事
    業務、收集、販賣、製造、散布等行為概念者是，亦有最高
    法院95年度台上字第1079號判決意旨可資參照。(3)而毒品因
    有高度之成癮性及濫用性，施用毒品之行為本身，顯然具有
    反覆性及延續性之特徵，如將「持續多次施用毒品行為」評
    價為數罪，恐與刑罰過度評價禁止原則相悖。(4)又因鑑於施
    用毒品者，大多具有「成癮性」，為貫徹社會防制毒品之期
    盼，對施用毒品者，有施以「斷癮」之必要，乃就施用毒品
    行為，先為生理治療及心理復健之保安處遇，因而以令入勒
    戒處所觀察、勒戒方式，戒除其身癮，若仍無法戒除，有繼
    續施用毒品之傾向，再令入戒治處所施以強制戒治，以戒除
    其心癮，倘上開保安處遇猶無法收其遮斷毒癮之實效，方以
    刑罰追訴處罰，此為毒品危害防制條例第20、23條所明定，
    足見施用第一級或第二級毒品罪，本即預定其因成癮而有反
    覆實行施用毒品之性質，於刑法評價上，即得以集合犯論以
    一罪（參見最高法院96年度台上字第1802號、96年度台上字
    第2083號判決意旨）。本件被告既自96年1 月18日上午9 時
    50分許起至同年月23日止，施用第一級毒品海洛因多次，且
    被告前已有多次毒品前科，並歷經觀察勒戒、強制戒治處分
    ，顯見被告確有反覆施用毒品之慣行，其習慣性、多次並反
    覆施用第一級毒品之行為，基此，本院認被告持續多次施用
    第一級毒品海洛因行為應僅成立「集合犯」之實質一罪，本
    院仍僅論以一罪。
五、核被告所為，係犯毒品危害防制條例第10條第1 項之施用第
    一級毒品罪。被告持有第一級毒品之低度行為，應為其施用
    第一級毒品之高度行為吸收，不另論罪。爰審酌被告之素行
    ，及其施用毒品之動機、目的、方法、不知珍惜身體、施用
    毒品之期間、所生危害，暨犯後坦承犯行之態度等一切情狀
    ，量處如主文所示之刑。又扣案之香煙1 支，係被告所有並
    供其施用海洛因之用，業據被告供明在卷，應依刑法第38條
    第1 項第2 款併予宣告沒收。
六、應依刑事訴訟法第273 條之1 第1 項、第299 條第1 項前段
    、第310 條之2 、第454 條第1 項，毒品危害防制條例第10
    條第1 項，刑法第11條前段、第38條第1 項第2 款，判決如
    主文。
本案經檢察官張尹敏到庭執行職務。
中　　華　　民　　國　　96　　年　　5 　　月　　17　　日
　                刑事第一庭          法  官   郭麗萍
以上正本證明與原本無異。
如不服本判決，應於判決送達後10日內向本院提出上訴狀 (須附
繕本)。
中　　華　　民　　國　　96　　年　　5 　　月　　18　　日
                                      書記官   張子涵
